【裁判字號】    97,交抗,227
【裁判日期】    970512
【裁判案由】    聲明異議
【裁判全文】
臺灣高等法院高雄分院刑事裁定         97年度交抗字第227號
抗   告   人
即原處分機關  交通部公路總局高雄區監理所
異   議   人  甲○○
上列抗告人因受處分人違反道路交通管理處罰條例，聲明異議案
件，不服臺灣高雄地方法院中華民國97年4 月14日裁定（97年度
交聲字第590 號），提起抗告，本院裁定如下：
    主  文
抗告駁回。
    理  由
一、異議意旨略以：異議人即受處分人甲○○因於民國97年3 月
    9 日參加公司春酒，引用10CC高粱酒1 杯，隨即回家睡覺，
    嗣於97年3 月10日凌晨4 時30分上班從公司出車上國道後，
    隨即遭警方臨檢酒測，當時駕駛自用大貨車，已罰鍰新台幣
    （下同）22,800元，並吊扣職業大客車駕照12個月，但如要
    吊扣駕照，將影響一家大小生計，懇請撤銷吊扣處分等語。
二、按汽車駕駛人，駕駛汽車經測試檢定有酒精濃度超過規定標
    準之情形者，處新台幣15,000元以上60,000元以下罰鍰，並
    當場移置保管其車輛及吊扣其駕駛執照1 年，道路交通管理
    處罰條例第35條第1 項第1 款定有明文。而所謂酒精濃度超
    過規定之標準者，依道路交通安全規則第114 條第1 款之規
    定，係指汽車駕駛人飲用酒類或其他類似物後其吐氣所含酒
    精濃度超過每公升0.25毫克或血液中酒精濃度超過0.05％以
    上者，次按，已領有大客車駕駛執照者，得駕駛大貨車、代
    用大客車、大客貨兩用車、曳引車、小型車、輕型機器腳踏
    車，道路交通安全規則第61條第1項第2款規定明確。再按，
    汽車駕駛人，因違反本條例及道路交通安全規則之規定，受
    吊銷駕駛執照處分時，吊銷其持有各級車類之駕駛執照，道
    路交通管理處罰條例第68條定有明文。此規定係於94年12月
    14日修正公布，並於95年3月1日施行，而修正前之道路交通
    管理處罰條例第68條則係規定「汽車駕駛人，因違反本條例
    及道路交通安全規則之規定，受吊扣或吊銷駕駛執照處分時
    ，吊扣或吊銷其持有各級車類之駕駛執照」，觀其修法意旨
    ，係以「原條文將違規駕駛人所持有之各級車類駕駛執照一
    併吊扣或吊銷，失之過酷，影響人民工作及生活甚鉅」為由
    ，而刪除吊扣駕駛人駕駛執照時，應吊扣駕駛人持有各級車
    類駕駛執照之規定，是依現行道路交通管理處罰條例，已無
    得吊扣駕駛人所持有他級駕駛執照之依據存在，從而，於為
    吊扣駕駛人駕駛執照之處分時，自僅得吊扣駕駛人違規時所
    駕駛該級車類之駕駛執照，以限制其繼續駕駛該級車類行駛
    道路之權利，若駕駛人並無該級車類之駕駛執照，即無從執
    行吊扣駕駛執照之處分，而僅係應否依道路交通管理處罰條
    例第22條第1項規定處罰駕駛人之問題。
三、經查：
  (一)異議人於97年3 月10日凌晨4 時57分許，在飲酒後呼氣酒精
    濃度為每公升0.36毫克（0.36mg/l）之情形下，駕駛車牌號
    碼ZY-959號自用一般大貨車，行經國道10號西向6 公里處，
    為警攔檢查獲，並由原處分機關就酒後駕車部分之交通違規
    行為裁處罰鍰22,800元、吊扣駕駛執照12個月並施以道安講
    習之事實，業據異議人自承在卷，並有內政部警政署國道公
    路警察局公警局交字第Z5B000995 號舉發違反道路交通管理
    事件通知單、原處分機關97年3 月10日高監自字第09700107
    13號移送書、高監自裁字裁80-Z5B000995號違反道路交通管
    理事件裁決書各1 份附卷可稽，是異議人酒後酒精濃度超過
    規定標準，仍於上開時、地駕駛自用大貨車之違規行為，堪
    以認定。
  (二)異議人並無大貨車駕駛執照，僅有職業大客車駕駛執照，業
    據異議人陳明在卷，且有異議人駕駛執照影本1份在卷可稽
    ，本件異議人係駕駛自用大貨車違規，依現行道路交通管理
    處罰條例第68條規定，僅得吊扣其大貨車駕駛執照，而不得
    吊扣駕駛人所持有各級車類之駕駛執照，亦即於為吊扣駕駛
    人駕駛執照之處分時，僅得吊扣駕駛人違規時所駕駛該級車
    類之駕駛執照，以限制其繼續駕駛該級車類行駛道路之權利
    。從而原處分機關僅能吊扣異議人違規當時所駕車類（即自
    用大貨車）之駕駛執照，不得率爾吊扣異議人現尚有效之其
    他各級駕駛執照（如職業大貨車駕駛執照），原處分機關未
    審酌新修正之法律規定，逕予裁處吊扣其駕駛執照12個月，
    復未依「違反道路交通管理事件統一裁罰基準及處理細則」
    第43條第2項第3款規定，記明應受吊扣駕駛執照之名稱，均
    有可議，是異議人本件異議為有理由，應將原處分關於吊扣
    駕駛執照12個月部分之處分撤銷，由原處分機關依修法後之
    規定及意旨，另為適法之處分，爰不另為裁定。
四、經核原裁定於法尚無不合，抗告意旨，仍執：酒駕違規行為
    吊扣駕駛執照之目的，並非僅在對於酒駕行為人處予罰鍰而
    已，尚有以暫時禁止行為人於道路上駕駛，以免其短期內再
    犯之用意，實不得因違規駕駛領有最高級汽車駕照資格，即
    有多次駕駛汽車之機會。原審認不得吊扣職業大客車駕駛12
    月，顯有未洽等詞，指摘原裁定不當，難認有理由，應予駁
    回。
據上論斷，依道路交通案件處理辦法第26條，刑事訴訟法第412
條，裁定如主文。
中    華    民    國    97    年    5     月    12    日
                  刑事第九庭    審判長法  官  莊秋桃
                                      法  官  范惠瑩
                                      法  官  謝宏宗
以上正本證明與原本無異。
本件裁定不得再抗告。
中    華    民    國    97    年    5     月    12    日
                                      書記官  熊惠津


司法院資訊處製作；財團法人民間司法改革基金會備份。
